臺灣臺南地方法院刑事裁定
110年度聲簡再字第15號
聲  請  人  
即受判決人  黃光平



上列聲請人因贓物案件，對於本院民國105年4月8日第二審確定
判決（104年度簡上字第224號），聲請再審，本院裁定如下：
    主  文
再審之聲請駁回。 
    理  由
一、聲請意旨略以：為發現新事實、新證據故聲請再審。聲請人
    因犯贓物罪經104年度審簡字第329號判處有期徒刑4月，上
    訴二審案號104年度簡上字第224號遭上訴駁回確定。然當日
    聲請人並非和王錕中一起去收贓而是王錕中向聲請人借貨車
    出去(聲請人母親王金蜜也知道此事，南市○○區○○里○○0000
    號)與蔡俊懿一同去偷東西，而聲請人當日是在家睡覺，事
    後王錕中將貨車後面的布拿下來，說其朋友叫其處理公司廢
    料，故聲請人才向其收購，若聲請人知道是贓物為何還會留
    下一顆電池等警方來查。因為事發在聲請人工作的地方找到
    電池是聲請人向王錕中收來的，車上副駕駛座並非是聲請人
    本人，所有在警訊筆錄及偵訊筆錄都是王錕中叫聲請人這樣
    說，他說這樣聲請人會判比較輕，因為聲請人也是收受贓物
    罪，所以聲請人就依照王錕中教聲請人的說詞向警方和檢察
    官以及法官說當時聲請人在旁邊，有警方公路影像可以放大
    證明副駕駛人並非聲請人。聲請人有開立專收各種廢五金及
    主要項目為紅銅為主綜盈企業有限公司00000000，南市○○區
    ○○○00○0號，根本不可能像王錕中所述一起駕車出去，聲請
    人是遭王錕中誘騙認罪和他一起去收贓物，關於王錕中部分
    法院採用法條不當，該王錕中與蔡俊懿一同偷東西，有公路
    影像可以放大證明副駕駛座並非聲請人一起前往偷電池，也
    可以傳喚蔡俊懿到庭說明案情，因而依刑事訴訟第429條規
    定提起再審。
二、按再審制度，係為發現確實之事實真相，以實現公平正義，
    而於案件判決確定後，另設特別救濟程序，重在糾正原確定
    判決認定事實之錯誤，但基於確定判決之安定性，設有較嚴
    格之限制。刑事訴訟法第420條第1項規定：「有罪之判決確
    定後，有下列情形之一者，為受判決人之利益，得聲請再審
    ：原判決所憑之證物已證明其為偽造或變造者。原判決所
    憑之證言、鑑定或通譯已證明其為虛偽者。受有罪判決之
    人，已證明其係被誣告者。原判決所憑之通常法院或特別
    法院之裁判已經確定裁判變更者。參與原判決或前審判決
    或判決前所行調查之法官，或參與偵查或起訴之檢察官，或
    參與調查犯罪之檢察事務官、司法警察官或司法警察，因該
    案件犯職務上之罪已經證明者，或因該案件違法失職已受懲
    戒處分，足以影響原判決者。因發現新事實或新證據，單
    獨或與先前之證據綜合判斷，足認受有罪判決之人應受無罪
    、免訴、免刑或輕於原判決所認罪名之判決者。」第2項規
    定：「前項第1款至第3款及第5款情形之證明，以經判決確
    定，或其刑事訴訟不能開始或續行非因證據不足者為限，得
    聲請再審。」第2項規定：「第1項第6款之新事實或新證據
    ，指判決確定前已存在或成立而未及調查斟酌，及判決確定
    後始存在或成立之事實、證據。」同法第421條規定：「不
    得上訴於第三審法院之案件，除前條規定外，其經第二審確
    定之有罪判決，如就足生影響於判決之重要證據漏未審酌者
    ，亦得為受判決人之利益，聲請再審。」同法第422條規定
    ：「有罪、無罪、免訴或不受理之判決確定後，有左列情形
    之一者，為受判決人之不利益，得聲請再審：一、有第420
    條第1款、第2款、第4款或第5款之情形者。二、受無罪或輕
    於相當之刑之判決，而於訴訟上或訴訟外自白，或發見確實
    之新證據，足認其有應受有罪或重刑判決之犯罪事實者。三
    、受免訴或不受理之判決，而於訴訟上或訴訟外自述，或發
    見確實之新證據，足認其並無免訴或不受理之原因者。」同
    法第428條規定：「為受判決人之不利益聲請再審，得由管
    轄法院之檢察官及自訴人為之；但自訴人聲請再審者，以有
    第422條第1款規定之情形為限。自訴人已喪失行為能力或死
    亡者，得由第319條第1項所列得為提起自訴之人，為前項之
    聲請。」倘非符合上揭再審理由，所為再審之聲請即無從許
    可。次按109年1月8日修正公布，同月10日施行之刑事訴訟
    法增訂第429之2條前段規定，聲請再審之案件，除顯無必要
    者外，應通知聲請人及其代理人到場，並聽取檢察官及受判
    決人之意見。其立法意旨係為釐清聲請再審是否合法及有無
    理由，故除顯無必要者外，如依聲請意旨，從形式上觀察，
    聲請顯有理由而應裁定開始再審；或顯無理由而應予駁回，
    例如提出之事實、證據，一望即知係在原確定判決審判中已
    提出之證據，經法院審酌後捨棄不採，而不具備新規性之實
    質要件，並無疑義者；或顯屬程序上不合法且無可補正，例
    如聲請已逾法定期間、非屬有權聲請再審之人、對尚未確定
    之判決為聲請、以撤回或法院認為無再審理由裁定駁回再審
    聲請之同一原因事實聲請再審等，其程序違背規定已明，而
    無需再予釐清，且無從命補正，當然無庸依上開規定通知到
    場聽取意見之必要，庶免徒然浪費有限之司法資源（最高法
    院109年度台抗字第263號裁定意旨參照）。
三、又刑事訴訟法第420條第1項第6款原規定：「因發現確實之
    新證據，足認受有罪判決之人應受無罪、免訴、免刑或輕於
    原判決所認罪名之判決者」，作為得聲請再審原因之一項類
    型，司法實務上認為該證據，必須兼具新穎性（又稱新規性
    或嶄新性）及明確性（又稱確實性）二種要件，始克相當；
    嗣上開條文於104年2月4日修正為「因發現新事實或新證據
    ，單獨或與先前之證據綜合判斷，足認受有罪判決之人應受
    無罪、免訴、免刑或輕於原判決所認罪名之判決者」，並增
    定同條第3項「第1項第6款之新事實或新證據，指判決確定
    前已存在或成立而未及調查斟酌，及判決確定後始存在或成
    立之事實、證據」，放寬其條件限制，承認「罪證有疑、利
    歸被告」原則，並非祇存在法院一般審判之中，而於判罪確
    定後之聲請再審，仍有適用，不再刻意要求受判決人（被告
    ）與事證間關係之新穎性，而應著重於事證和法院間之關係
    ，亦即祇要事證具有明確性，不管其出現係在判決確定之前
    或之後，亦無論係單獨（例如不在場證明、頂替證據、新鑑
    定報告或方法），或結合先前已經存在卷內之各項證據資料
    ，予以綜合判斷，若因此能產生合理之懷疑，而有足以推翻
    原確定判決所認事實之蓋然性，即已該當。申言之，各項新
    、舊證據綜合判斷結果，不以獲致原確定判決所認定之犯罪
    事實，應是不存在或較輕微之確實心證為必要，而僅以基於
    合理、正當之理由，懷疑原已確認之犯罪事實並不實在，可
    能影響判決之結果或本旨為已足；反面言之，倘無法產生合
    理懷疑，不足以動搖原確定判決所認定之事實者，即不能據
    為聲請再審之原因。至於事證是否符合明確性之法定要件，
    其認定當受客觀存在之經驗法則、論理法則所支配（最高法
    院104年度台抗字第125 號、106年度台抗字第34號裁定意旨
    參照）。然關於新事實及新證據之定義，對於新規性之要件
    ，修法後採取以該證據是否具有「未判斷資料性」而定，與
    證據之確實性（或稱顯著性），重在證據之證明力，應分別
    以觀；舉凡法院未經發現而不及調查審酌者，不論該證據之
    成立或存在，係在判決確定之前或之後，亦不問受判決人是
    否明知，甚且法院已發現之證據，但就其實質之證據價值未
    加以判斷者，均具有新規性，據此大幅放寬聲請再審新證據
    之範圍；關於確實性之判斷方法，則增訂兼採取「單獨評價
    」或「綜合評價」之體例，即當新證據本身尚不足以單獨被
    評價為與確定判決認定事實有不同之結論者，即應與確定判
    決認定事實基礎之既存證據為綜合評價，以評斷有無動搖該
    原認定事實之蓋然性。法院在進行綜合評價之前，因為新證
    據必須具有「未判斷資料性」，即原確定判決所未評價過之
    證據，始足語焉（最高法院104年台抗字第767號裁定意旨參
    照）。又再審聲請人所主張之新事實或新證據，單獨或結合
    其他卷存證據綜合判斷，倘無法產生合理懷疑，不足以動搖
    原確定判決所認定之事實者，同無准許再審之餘地。
四、經查：
　㈠聲請人因贓物案件，經本院以104年度審簡字第329號判決判
    處有期徒刑4月，如易科罰金，以新臺幣壹仟元折算壹日，
    聲請人不服提上訴，經本院104年度簡上字第224號上訴駁回
    確定（下稱原確定判決），認聲請人有故買贓物之犯罪事實
    ，係綜合以下資料：被告2人之自白，證人即告訴人黃俊堯
    、王丁賢於警詢時之證述，臺南市政府警察局善化分局扣押
    筆錄、扣押物品目錄表、贓物認領保管單、現場照片4張、
    刑案現場測繪圖、監視器翻拍照片10張、遭竊現場照片6張
    等證據，認定聲請人與同案被告王錕中共同故買贓物。是原
    確定判決既已於判決理由中詳細敘述其所憑之證據及取捨、
    認定之理由，並就聲請人於審理過程中所辯，予以指駁及說
    明，所為論斷，俱有卷存證據資料可按，並無採證或認定事
    實違背經驗法則或論理法則，亦無不適用法則或適用法則不
    當之違誤。
　㈡聲請意旨雖主張警方公路影像可以放大證明副駕駛人並非聲
    請人，然路口監視器影像翻拍照片4張（警卷第45至46頁）
    係於原確定判決審判中已提出之資料，不具新規性，並非刑
    事訴訟法第420條第1項第6款所指之新證據。
　㈢聲請意旨雖聲請傳喚證人王金蜜，證明聲請人並未隨同同案
    被告王錕中出外收贓；然而，聲請人於偵查中自承與王錕中
    一同出去載電池，對於與警詢陳述不同之原因亦陳稱係時間
    太久而記錯（偵卷第42頁背面、第43頁），嗣後空言翻異前
    詞，是否可信，已有疑義。況且，聲請人於本件聲請意旨陳
    稱向同案被告王錕中購買贓物，則本件即使傳喚證人王金蜜
    ，亦不足以推翻原確定判決所認被告故買贓物事實之蓋然性
    ，無從使聲請人應受無罪、免訴、免刑或輕於原判決所認罪
    名之判決。
　㈣聲請意旨雖聲請傳喚證人蔡俊懿，證明本案電池係同案被告
    王錕中所竊取；然而，本件贓物電池究竟是否為同案被告王
    錕中所竊取，與聲請人是否涉犯故買贓物罪，並無直接關聯
    性，亦不足以推翻原確定判決所認被告故買贓物事實之蓋然
    性，無從使聲請人應受無罪、免訴、免刑或輕於原判決所認
    罪名之判決。　
　㈤綜上所述，本件再審聲請人據以聲請再審所提之理由，或因
    所提出之證據不具新規性，或因所提出之新證據、新事實，
    不論單獨或結合先前已經存在卷內之各項證據資料，予以綜
    合判斷，均無法產生合理之懷疑，亦不足以推翻原確定判決
    所認事實之蓋然性，而使聲請人應受無罪、免訴、免刑或輕
    於原判決所認罪名之判決。均核與刑事訴訟法第420條第1項
    第6款得聲請再審之要件不符，是以聲請人所提再審之聲請
    為無理由，應予駁回。又本件從形式上觀察，既有前開顯無
    理由而應予駁回之情形，當無再行通知聲請人到場聽取意見
    之必要，附此敘明。
五、應依刑事訴訟法第434條第1項，裁定如主文。
中　　華　　民　　國　　111 　年　　10　　月　　31　　日
                  刑事第十六庭  審判長法　官  蔡直青 
　　　　　　　　　　　　　　　　　　　法　官  鄭雅文 
　　　　　　　　　　　　　　　　　　　法　官  高如宜
以上正本證明與原本無異。
如不服本裁定，應於收受送達後10日內向本院提出抗告狀。（應
附繕本）
                                      書記官  廖庭瑜
中　　華　　民　　國　　111 　年　　10　　月　　31　　日